ACORDAO-COMPLETO-2495687

ACÓRDÃO 10261/2021 ATA 28/2021 - SEGUNDA CÂMARA

VISTOS, relatados e discutidos estes autos de tomada de contas especial instaurada pelo então Ministério da Cultura em desfavor da Multiarte Publicações, Eventos e Consultoria em Arte e Cultura Ltda., além de Andreia Hermeling dos Santos como dirigente dessa entidade, diante da omissão no dever de prestar contas dos recursos captados por meio do incentivo fiscal aportado em função da "Lei Rouanet" sob o valor original de R$ 173.000,00 no âmbito do Pronac n.º 06-11368 em prol da edição do livro intitulado como "Stockinger - Vida e Obra", tendo a vigência do referido projeto cultural sido estipulada para o período de 7/12/2007 a 31/12/2009;
ACORDAM os Ministros do Tribunal de Contas da União, reunidos em Sessão da 2ª Câmara, ante as razões expostas pelo Relator, em:
9.1. acolher as alegações de defesa apresentadas pela Multiarte Publicações, Eventos e Consultoria em Arte e Cultura Ltda., além de Andreia Hermeling dos Santos, diante dos elementos de convicção até aqui obtidos pelo TCU;
9.2. julgar regulares, com ressalva, as contas da Multiarte Publicações, Eventos e Consultoria em Arte e Cultura Ltda., além de Andreia Hermeling dos Santos, nos termos dos arts. 1º, I, 16, II, 18, e 23, II, da Lei nº 8.443, de 1992, dando-lhes quitação;
9.3. enviar a cópia do presente Acórdão, com o Relatório e a Proposta de Deliberação, à Multiarte Publicações, Eventos e Consultoria em Arte e Cultura Ltda. e a Andreia Hermeling dos Santos, para ciência; e
9.4. promover o subsequente arquivamento do presente processo.

Tomada de contas especial instaurada pelo então Ministério da Cultura em desfavor da Multiarte Publicações, Eventos e Consultoria em Arte e Cultura Ltda., além de Andreia Hermeling dos Santos como dirigente dessa entidade, diante da omissão no dever de prestar contas dos recursos captados por meio do incentivo fiscal aportado por intermédio da Lei Rouanet sob o valor original de R$ 173.000,00 no âmbito do Pronac n.º 06-11368 em prol da edição do livro intitulado como Stockinger  Vida e Obra, tendo a vigência do referido projeto cultural sido estipulada para o período de 7/12/2007 a 31/12/2009.

Segunda Câmara

então Ministério da Cultura.

3. Responsáveis: Andreia Hermeling dos Santos (CPF XXX.536.400-XX); e Multiarte Publicações, Eventos e Consultoria em Arte e Cultura Ltda. (CNPJ 09.495.931/0001-82).

13.1. Ministros presentes: Bruno Dantas (Presidente), Aroldo Cedraz e Raimundo Carreiro.
13.2. Ministro-Substituto convocado: Marcos Bemquerer Costa.
13.3. Ministro-Substituto presente: André Luís de Carvalho (Relator).

ANDRÉ DE CARVALHO

Trata-se de tomada de contas especial instaurada pelo então Ministério da Cultura em desfavor da Multiarte Publicações, Eventos e Consultoria em Arte e Cultura Ltda., além de Andreia Hermeling dos Santos como dirigente dessa entidade, diante da omissão no dever de prestar contas dos recursos captados por meio do incentivo fiscal aportado em função da "Lei Rouanet" sob o valor original de R$ 173.000,00 no âmbito do Pronac n.º 06-11368 em prol da edição do livro intitulado como "Stockinger - Vida e Obra", tendo a vigência do referido projeto cultural sido estipulada para o período de 7/12/2007 a 31/12/2009.
2.	Após a análise final do feito, a Auditora Federal Sarah Peixoto Toledo Gondim lançou o seu parecer conclusivo à Peça 53, com a anuência dos dirigentes da Secex-TCE (Peças 54 e 55) , nos seguintes termos:
" (...) HISTÓRICO
2. Foi autorizada pelo MinC a captação do valor de apoio, totalizando R$ 260.966,00 no período de 07/12/2007 a 31/12/2007 (peça 5, p. 1) , posteriormente prorrogada para até 31/12/2009 (peça 4, p. 4) , recaindo o prazo para prestação de contas em 30/1/2010, conforme art. 75, §§ 1º e 2 da Instrução Normativa nº 1/2013 do MinC, a qual prevê o prazo máximo de trinta dias após o término do prazo de execução de um projeto para serem prestadas as contas.
3.	Do total autorizado, foi captado pelo proponente R$ 173.000,00 conforme recibos de captação (peça 5, p. 3 e 4) , de acordo com as seguintes informações:
	Data
	Valor (R$) 

	29/8/2008
	93.000,00

	12/5/2009
	80.000,00

	Total
	173.000,00

4. Houve o recolhimento de R$ 138,67, saldo do projeto, em 01/02/2012 (peça 6) , mas sem apresentação de prestação de contas. Por meio do Parecer Técnico 9/2018-Sefic-Passivo-G1, concluiu-se que 'tendo em vista que o proponente não apresentou a prestação de contas final, esta análise conclui pela IMPOSSIBILIDADE INFERIR SOBRE O CUMPRIMENTO DO OBJETO E OBJETIVOS' (peça 8, p. 4) .
5. Findo o prazo para apresentar a prestação de contas final, foi enviado o Ofício 7046/2010, de 19/11/2010 (peça 11, p. 1) aos responsáveis, requisitando a apresentação dos documentos em até vinte dias. Diante de seu não comparecimento, novos expedientes foram enviados: Ofício 5539/2011, de 1/7/2011 (peça 11, p. 6) ; Ofício 8129/2011, de 14/11/2011 (peça 11, p. 8) ; Ofício 1545/2011, de 29/12/2011 (peça 11, p.11) ; Ofício 1546/2011, de 29/12/2011 (peça 11, p. 13) ; Ofício 373/2013, de 12/9/2013; Ofício 26/2017, de 23/3/2017 (peça 11, p. 27) ; Comunicado 76/2018, de 3/4/2018 (peça 11, p. 29) . Tomaram conhecimento das notificações, conforme avisos de recebimento constante da peça 11, páginas 2, 7, 21, 22, 23, 24, 26 e 32.
6. Consta dos autos manifestação dos responsáveis, datada de 31/1/2012, em que afirmam que o livro estaria em processo de impressão, em gráfica, e que seu lançamento ocorreria em marco daquele ano (peça 12, p. 3-4) . Informou-se também que seriam enviados os documentos da prestação de contas até abril, mas não há nos autos qualquer nova manifestação, permanecendo a omissão.
7. Foi feita ainda sua notificação em edital publicado no DOU de 17/12/2017 (peça 17) , mas em face de seu não comparecimento, a gestão empreendida no projeto foi quali¿cada como irregular, conforme o Laudo Final sobre a Prestação de Contas n° 76/2018 - G1/PASSIVO/SEFIC/MINC (peça 16) , datado de 26/3/2018, que determinou sua reprovação e deferiu a inadimplência da proponente. A reprovação constou também na Portaria 718/2017 (peça 14) .
8. Diante da não apresentação da prestação de contas e da consequente não demonstração da boa e regular gestão dos recursos repassados, assim como a não devolução dos recursos, instaurou-se o presente processo. Nesse sentido, no Relatório de TCE 1120/2018 (peça 21) , concluiu-se que o prejuízo importava no valor histórico de R$ 173.000,00, imputando-se a responsabilidade solidária à Multiarte Publicações, Eventos e Consultoria em Arte e Cultura Ltda. (CNPJ 09.495.931/0001-82) , e a sua dirigente, Sra. Andréia Hermeling dos Santos (CPF XXX.536.400-XX) . 
9. O Relatório de Auditoria 1265/2018, da Controladoria-Geral da União (CGU) , ratificou o posicionamento do Tomador de Contas (peça 22) . Após serem emitidos o Certificado de Auditoria, o Parecer do Dirigente e o Pronunciamento Ministerial (peças 23, 24 e 25) , o processo foi remetido a esse Tribunal.
10. No âmbito deste Tribunal, foi lavrada a instrução inicial à peça 27, em que se propôs a realização de citação e audiência dos responsáveis, da seguinte maneira:
'27.1. realizar a CITAÇÃO solidária de Multiarte Publicações, Eventos e Consultoria em Arte e Cultura Ltda. (CNPJ 09.495.931/0001-82) e Andréia Hermeling dos Santos (CPF XXX.536.400-XX) , com fundamento nos arts. 10, § 1º, e 12, incisos I e II, para que, no prazo de quinze dias, apresentem alegações de defesa e/ou recolham, aos cofres do Fundo Nacional de Cultura, as quantias abaixo indicadas, atualizadas monetariamente a partir das respectivas datas de ocorrência até o efetivo recolhimento, abatendo-se, na oportunidade, as quantias eventualmente ressarcidas, na forma da legislação em vigor, em decorrência da irregularidade descrita abaixo:
a) Irregularidade: não comprovação da boa e regular gestão dos recursos captados com amparo no Pronac 06-11368, decorrente da omissão no dever de prestar contas dos valores transferidos;
b) Dispositivos violados: arts. 37, caput, e 70, parágrafo único, da Constituição Federal; art. 93 do Decreto-Lei 200/67; art. 71, §1 da Instrução Normativa 1/2012 do MinC; art. 75, §§ 1º e 2 da Instrução Normativa nº 1/2013 do MinC;
c) Conduta: omitir-se no dever de prestar contas dos recursos captados com amparo no Pronac 06-11368, quando deveria tê-lo feito até 30/1/2010;
d) Nexo de causalidade: a conduta descrita impediu o estabelecimento do nexo causal entre as possíveis despesas efetuadas com os recursos recebidos no âmbito do projeto Pronac 06-11368, gerando uma presunção de dano ao erário no valor total captado no âmbito do Projeto, menos o valor já restituído;
e.1) Culpabilidade da responsável pessoa jurídica: não há excludentes de ilicitude, de culpabilidade e de punibilidade; é razoável supor que a entidade, por meio dos seus dirigentes, tinha consciência da ilicitude de sua conduta; era exigível da organização, por meio das decisões de seus dirigentes, conduta diversa da praticada, qual seja, apresentar a prestação de contas final no prazo e forma devidos, comprovando a boa e regular aplicação dos recursos;
e.2) Culpabilidade do responsável pessoa física: não há excludentes de ilicitude, de culpabilidade e de punibilidade; é razoável supor que a responsável tinha consciência da ilicitude de sua conduta; era exigível conduta diversa da praticada, qual seja, desincumbir-se do seu dever por meio da apresentação da prestação de contas no prazo e forma devidos; 
f) Valor original do débito e data:
	DATA
	TIPO
	VALOR (R$) 

	29/8/2008
	D
	93.000,00

	12/5/2009
	D
	80.000,00

	1/2/2012
	C
	138,67

g) Valor do débito atualizado até 25/3/2019: R$ 307.507,50;
27.2. informar aos responsáveis solidários que, caso venham a ser condenadas pelo Tribunal, os débitos ora apurados serão acrescidos de juros de mora, nos termos do § 1º do art. 202 do RI/TCU;
27.3. esclarecer às responsáveis solidárias, em obediência ao art. 12, § 2º, da Lei 8.443/1992, e ao art. 12, inciso VI, da Resolução TCU 170/2004, que o recolhimento tempestivo do débito somente saneará o processo caso seja reconhecida a sua boa-fé e não se constate outra irregularidade nas contas;
27.4. realizar a AUDIÊNCIA de Andréia Hermeling dos Santos (CPF XXX.536.400-XX) , dirigente da Multiarte Publicações, Eventos e Consultoria em Arte e Cultura Ltda. (CNPJ 09.495.931/0001-82) , com fundamento nos arts. 10, § 1º, e 12, incisos I e III, da Lei 8.443/1992, c/c o art. 202, incisos I e III, do RI/TCU, para que, no prazo de quinze dias, apresente razões de justificativa quanto à omissão no dever de prestar contas dos recursos captados com amparo no Pronac 06-11368, cujo prazo se encerrou em 30/1/2010;
a) Irregularidade: não cumprimento do prazo originalmente estipulado para prestação de contas no âmbito do projeto Pronac 06-11368;
b) Dispositivos violados: arts. 37, caput, e 70, parágrafo único, da Constituição Federal; art. 93 do Decreto-Lei 200/67; art. 71, §1 da Instrução Normativa 1/2012 do MinC; art. 75, §§ 1º e 2 da Instrução Normativa nº 1/2013 do MinC;
c.) Conduta: descumprir o prazo originalmente estipulado para prestação de contas dos recursos federais captados com amparo no Pronac 06-11368, que se encerrou em 30/1/2010;
d) Nexo de causalidade: a conduta adotada impediu de se comprovar o nexo entre o objeto pactuado no convênio e os recursos destinados a esse ajuste, de modo que se caracterizou a impossibilidade de se aferir a boa e regular gestão dos recursos captados com amparo no Pronac 06-11368;
e) Culpabilidade: não há excludentes de ilicitude, de culpabilidade e de punibilidade; é razoável supor que a responsável tinha consciência da ilicitude de sua conduta; era exigível conduta diversa da praticada, qual seja, desincumbir-se do seu dever por meio da apresentação da prestação de contas no prazo e forma devidos;'
11. Após pronunciamento do titular da unidade técnica, de 27/3/2019 (peça 29) , foi realizada a citação e audiência dos responsáveis, por meio dos Ofícios 1493 e 1494/2019-TCU/Segecex, de 8/4/2019 (peças 32 e 33) , dos quais tomaram conhecimento em 22/4/2019, conforme avisos de recebimento (peças 34 e 35) , tendo comparecido aos autos com alegações de defesa e razões de justificativa constantes das peças 36 e 37.
12. Terminada a análise dos documentos apresentados, a unidade técnica identificou que, mesmo comprovando a execução do projeto cultural, os responsáveis não demonstraram o cumprimento do plano de distribuição pactuado. Por esta razão, foi proposta a realização de nova citação dos responsáveis, pela seguinte irregularidade (peça 38) :
	a) Irregularidade: não comprovação da boa e regular gestão da totalidade dos recursos captados com amparo no Pronac 06-11368, devido à execução parcial do objeto, que ocorreu porque foi comprovada a distribuição gratuita de apenas 317 exemplares da obra 'Stockinger - Vida e Obra', quando - mantendo-se a proporção pactuada no plano de distribuição acordado com o Ministério da Cultura - deveriam ter sido distribuídos gratuitamente 990 exemplares, total correspondente a 60% da quantidade de livros impressa (1.650) ;
	b) Dispositivos violados: arts. 37, caput, e 70, parágrafo único, da Constituição Federal; art. 93 do Decreto-Lei 200/67; artigo 1°da Lei n° 8.313/1991; plano de distribuição de produtos culturais do Pronac 06-11368;
	c) Conduta: não distribuir gratuitamente a quantidade total prevista no plano de distribuição do Pronac 06-11368 de exemplares da obra 'Stockinger - Vida e Obra';
	d) Nexo de causalidade: ao não realizar a distribuição gratuita da obra conforme o acordado, prejudicou o alcance integral da democratização do acesso, gerando um dano ao erário correspondente ao valor de todos os exemplares cuja distribuição gratuita não foi comprovada;
e.1) Culpabilidade da responsável pessoa jurídica: não há excludentes de ilicitude, de culpabilidade e de punibilidade; é razoável supor que a entidade, por meio dos seus dirigentes, tinha consciência da ilicitude de sua conduta; era exigível da organização, por meio das decisões de seus dirigentes, conduta diversa da praticada, qual seja, distribuir gratuitamente a quantidade total de exemplares acordada com o Ministério da Cultura.
e.2) Culpabilidade da responsável pessoa física: não há excludentes de ilicitude, de culpabilidade e de punibilidade; é razoável supor que a responsável tinha consciência da ilicitude de sua conduta; era exigível conduta diversa da praticada, qual seja, distribuir gratuitamente a quantidade total de exemplares acordada com o Ministério da Cultura.
f) Valor original do débito e data:
	DATA
	TIPO
	VALOR (R$) 

	12/5/2009
	D
	70.563,03

	1/2/2012
	C
	138,67

	g) Valor do débito atualizado até 30/10/2019: R$ 125.185,28;
13. Em cumprimento ao pronunciamento da unidade (peça 40) , foi realizada a citação dos responsáveis, por meio dos Ofícios 10957 e 10958/2019-TCU/Seproc, de 12/11/2019 (peças 43 e 44) e Ofício 4123/2020-TCU-Seproc de 13/2/2020, dos quais tomaram conhecimento, conforme avisos de recebimento (peças 45, 46 e 50) , tendo comparecido aos autos com novas alegações de defesa (peças 47 e 52) , as quais passamos a analisar.
ANÁLISE DOS PRESSUPOSTOS DE PROCEDIBILIDADE DA IN/TCU 71/2012 E CUMPRIMENTO DO Acórdão 1772/2017-TCU-Plenário
14. Verifica-se que não transcorreram mais de dez anos desde o fato gerador (prazo final para prestação de contas) sem que tenha havido a notificação dos responsáveis pela autoridade administrativa federal competente (art. 6º, inciso II, c/c art. 19 da IN-TCU 71/2012, modificada pela IN-TCU 76/2016) , uma vez que a data para a prestação de contas final do Pronac 06-11368 recaiu em 30/1/2010, e os responsáveis foram tempestivamente notificados (vide item 5 supra) .
15. Verifica-se que o valor atualizado do débito apurado, sem juros, na data desta instrução, é superior a R$ 100.000,00, na forma estabelecida nos arts. 6º, inciso I, e 19, da IN-TCU 71/2012, modificada pela IN-TCU 76/2016.
16. A presente TCE está, assim, devidamente constituída e em condições de ser instruída.
17. Em atendimento ao item 9.4 do Acórdão 1772/2017-TCU-Plenário (Relator Ministro-Substituto Augusto Sherman Cavalcanti) , foi efetuada pesquisa no sistema processual do TCU, e não foi encontrada mais nenhuma TCE em tramitação com débitos imputáveis aos responsáveis.
EXAME TÉCNICO
Alegações de defesa:
18. Os responsáveis foram citados em razão da não comprovação da boa e regular gestão da totalidade dos recursos captados com amparo no Pronac 06-11368, devido à execução parcial do objeto, que ocorreu porque foi comprovada a distribuição gratuita de apenas 317 exemplares da obra 'Stockinger - Vida e Obra', quando - mantendo-se a proporção pactuada no plano de distribuição acordado com o Ministério da Cultura - deveriam ter sido distribuídos gratuitamente 990 exemplares, total correspondente a 60% da quantidade de livros impressa (1.650) .
19. Tendo em vista que os documentos apresentados (peças 47 e 52) possuem os mesmos argumentos, neste tópico faremos menção apenas ao documento constante da peça 52.
20. Inicialmente, argumentam que a defesa apresentada anteriormente não teria sido analisada, pois no ofício citatório não houve qualquer menção 'às explicações, às justificativas exaustivamente feitas ao TCU em 09/12/2019, em correspondência postada na mesma data e depois recebida pelo TCU em 12/12/2019' (peça 52, p. 1) .
21. Adentrando no mérito, informam que na proposta cultural apresentada ao MinC propuseram uma quantidade gratuita obrigatória superior à prevista nas normas do PRONAC, 'que era de 10% da tiragem conforme o Decreto 5.761/2006' (peça 52, p. 2) .
22. Atestam que não cumpriram o acordado na proposta cultural porque não houve a captação de todos os recursos previstos, da seguinte maneira (peça 52, p. 2) :
'5.2. Não cumprimos o inicialmente proposto de distribuição, conforme já explicado, porque está evidente que o projeto NÃO captou o total valor autorizado, ou seja, NÃO HOUVE a contrapartida de recursos, não houve a captação. Isto obviamente altera o que é inicialmente proposto, pois somente com recursos é que o projeto é realizado. Todavia, isto não desonerou a Multiarte Ltda. e sua representante legal da empresa, e junto ao MINC, do cumprimento da norma legal que estabelece a quantidade de exemplares obrigatoriamente a serem distribuídos gratuitamente;
5.3. Nesse sentido, passamos a cumprir a norma estabelecida à época, ou seja, de 10% da tiragem à distribuição gratuita, conforme art. 44, I e II, do Decreto 5.761/2006 - o Decreto que regulamenta a 'Lei Rouanet';
5.4. Ainda assim, comprovamos a distribuição de pouco mais do que 13% da tiragem à distribuição gratuita, a mais, portanto, do que o previsto no Decreto, isso sem contar que os livros também previstos pelo Decreto aos patrocinadores (que poderiam ser 165 livros) igualmente foram distribuímos em número inferior, para justamente aumentar a quantidade de livros posta em circulação;
5.5. Está claro que com a captação parcial, conforme explicitamos, e conforme estava aprovado (itens de despesa) , despesas do projeto foram executadas a menos, pois deixamos de pagar serviços e fornecedores para não prejudicar a impressão do livro;
5.6. Portanto, livros comercializados, livros enviados à imprensa nacional, livros entregues às equipes, livros entregues a outros colaboradores, incluso empresas apoiadoras, estão na quota dos 90% dos livros destinados ao proponente do Projeto, conforme o Decreto 5761/2006;
 (...) 
5.14. Propusemos inicialmente doar mais livros do que previa a legislação. Havia a disposição legítima de doar mais que o previsto nas normativas, eis que a tiragem planejada era considerável (2.500) . Mas isso não se confirmou porque os recursos públicos no projeto não se confirmaram, e também é mais que óbvio que com o decorrer dos anos os orçamentos não se sustentam por questões comerciais, industriais e de serviços. A boa vontade em doar mais livros além que do previsto nas normativas, sucumbiu diante da realidade dos fatos, que reafirme-se, operou rigorosamente do ponto de vista da prestação de contas e do uso dos recursos públicos, como foi aferido e comprovado neste processo;'
23. Argumentam que como não houve a captação integral dos recursos (foram captados cerca de 2/3 do valor autorizado) , optaram 'pela Norma em vigor de exemplares a serem distribuídos gratuitamente, ou seja, 10% da tiragem; na verdade, cerca de 13% da tiragem nós realizamos a distribuição gratuita, conforme verifica-se na tabela elaborada pelo TCU' (peça 52, p. 3) . E que, como teria sido distribuída a quantidade de exemplares estipulada no Decreto 5761/2006, não houve qualquer comprometimento da democratização no acesso à obra.
24. Narram que não há que se falar em prejuízo, visto que as despesas foram realizadas no escopo do projeto, como assim reconheceu o TCU em sua instrução anterior e ratificam que foi distribuído o percentual previsto na legislação, visto que 'com todos os problemas e atrasos do projeto, conseguimos distribuir pouco mais de 13% (treze por cento) e destinamos, ainda, aos patrocinadores com sua aquiescência, menos do que lhes era de direito' (peça 52, p. 4) .
25. Alegam que o cálculo realizado pelo TCU é falho porque se basearia em um cenário que não se concretizou 'ou seja, o planejado a mais de livros previstos pela Decreto 5.761/2006 a serem distribuídos gratuitamente pelo projeto eram - obviamente - em cima da captação integral, ou seja, a EXISTÊNCIA de recursos para que isso fosse atingido' (peça 52, p. 4) .
26. Citam que como não houve a captação integral dos recursos 'não foi possível a impressão (tiragem) inicial pretendida, bem como foram suprimidas despesas ou diminuídos valores aprovados a uma série outras despesas e remuneração de profissionais, incluso do pesquisador-autor, por isso imprimiu-se 1.650 exemplares' e que não deveriam punir 'a boa vontade inicial de oferecer a mais que a tiragem exigida de distribuição gratuita' (peça 52, p. 4) .
27. Defendem que o projeto era muito mais do que a impressão dos livros (peça 52, p. 4-5) :
'Solicitamos, encarecidamente, que este ponto de vista inicial do TCU seja revisto. Os recursos almejados do projeto na aprovação de 2007 não foram concretizados. Captou-se cerca de 2/3 do valor do projeto nos três anos subsequentes à aprovação. O livro foi lançado em 2012. Por si só publicar um imenso e definitivo livro sobre o ilustre artista nestas condições foi algo muito custoso a alcançar; 4
5.18. Senhor Relator, não só de impressão de livros é constituída uma obra literária. Neste projeto, reiteramos, os profissionais não receberam o almejado, e optou-se por não realizar várias despesas. Concentrou-se o máximo possível dos recursos arrecadados (a menos do aprovado pelo MinC) na impressão dos livros, pois a difusão da obra do biografado era o fundamental e assim foi concretamente realizado. A proporção de livros alterou-se em vista das circunstâncias reais que limitaram a execução inicialmente proposta, mas, sem nunca deixar de observar o mínimo legal estabelecido.
5.19. Ainda, os lançamentos dos livros, por exemplo, e isso não foi considerado na inspeção, foram realizadas sem o uso de recursos incentivados. Suprimiram-se locais, incluíram-se outros, em função de melhor resultado e em razão do que se revelou melhor pelas investigações do pesquisador. O trabalho de difusão, com o perdão da expressão, foi hercúleo. Toda esta repercussão e divulgação não são gratuitas. Ainda que espontânea, as divulgações, as assessorias de imprensa não foram gratuitas. O objeto aprovado sempre esteve preservado, inclusive com a democratização de acesso ao bem cultural de altíssima relevância, o que pode ser comprovado com os depoimentos dos principais museus e escolas de arte do pais que utilizam a obra em seus acervos como obra de referência;'
28. Finalizam sua defesa requerendo que seja reconhecida 'a boa-fé objetiva, o uso adequado dos recursos, como já aceito pelo TCU, e a demonstração de que houve sim a mais ampla divulgação possível da obra, dando concretização ao projeto aprovado, que sejam aceitas as presentes razões' (peça 52, p. 5) .
Análise das alegações de defesa:
29. Como vimos na instrução anterior (peça 38) , os responsáveis trouxeram os seguintes comprovantes de distribuição gratuita da obra por eles produzidas:
	Destinação
	Data 
	Tipo
	Quantidade
	Peça

	Museu de Arte do Rio Grande do Sul
	30/3/2012
	Entidade cultural
	100
	36, p. 56

	Artista (recebido pela viúva e familiares) 
	30/3/2012
	Artista
	100
	36, p. 57

	Museu de Arte Contemporânea do Paraná
	2/4/2012
	Entidade cultural
	1
	36, p. 58

	Gerdau
	4/4/2012
	Patrocinadora
	50
	36, p. 59

	Banrisul
	24/4/2012
	Patrocinadora
	50
	36, p. 60

	Museu de Arte da Pampulha
	14/11/2012
	Entidade cultural
	1
	36, p. 61

	Ministério da Cultura
	31/1/2013
	Repassador
	5
	36, p. 62

	Artista (recebido por sua viúva) 
	6/9/2013
	Artista
	10
	36, p. 63

			Total
	317
	
30. Como base nesses comprovantes, na instrução anterior (peça 38) , foi realizada a seguinte análise acerca da distribuição dos exemplares da obra:
'17. De acordo com o plano de distribuição de produtos culturais (peça 1, p. 5 e 24) , a distribuição dos 2.500 exemplares impressos deveria ocorrer da seguinte maneira:
a) 1.500 exemplares (60%) para distribuição gratuita, sendo: 200 para os especialistas envolvidos no projeto; 100 para a divulgação na imprensa local e nacional; 300 para as entidades culturais e de ensino; 50 para os patrocinadores; 300 para o autor do livro; 100 para o autor do texto de apresentação; 300 para o artista Francisco Stockinger, como remuneração de direitos autorais; 50 para o MinC.
b) 1.000 exemplares (40%) para venda normal, ao valor unitário de R$ 150,00, sendo o total obtido revertido aos proponentes. (...) 
19. Em se tratando da quantidade de exemplares produzidos, há duas notas fiscais emitidas pela Pancrom Indústria Gráfica Ltda., sendo uma relativa à impressão de 600 unidades do livro, com o custo de R$ 51.900,00 (peça 36, p. 21) e outra à impressão de 1.050 unidades, ao custo de R$ 74.750,00 (peça 36, p. 37) . Ou seja, foram impressos 1.650 exemplares da obra. Tendo em vista que do total autorizado (R$ 260.966,00) , foi captado pelo proponente apenas R$ 173.000,00, entende-se razoável que a quantidade tenha sido inferior à inicialmente programada.
20. Mantendo-se a proporção de destinação pactuada, 990 exemplares (60% de 1.650) teriam que ter sido distribuídos gratuitamente. Conforme dados da tabela acima disposta, os responsáveis conseguiram evidenciar a distribuição gratuita de apenas 317 exemplares, restando, portanto, 673 exemplares sem comprovação de destinação.
21. Assim, tem-se que só foi comprovada a execução parcial do objeto do Pronac 06-11368. Em casos como este, em que não se comprovou a execução integral, mas que a parte realizada trouxe benefício para a comunidade, não se deve promover a responsabilização pela totalidade do valor do convênio, o que caracterizaria o enriquecimento sem causa da administração. O valor do débito decorrente da inexecução deve, pois, corresponder apenas à fração não realizada do objeto, no caso o valor proporcional relativo aos 673 exemplares cuja destinação gratuita não foi comprovada (grifo nosso) .'
31. Assim, foi proposta a realização de citação dos responsáveis, pela não comprovação da boa e regular gestão da totalidade dos recursos captados com amparo no Pronac 06-11368, devido à execução parcial do objeto, que ocorreu porque foi comprovada a distribuição gratuita de apenas 317 exemplares da obra 'Stockinger - Vida e Obra', quando - mantendo-se a proporção pactuada no plano de distribuição acordado com o Ministério da Cultura - deveriam ter sido distribuídos gratuitamente 990 exemplares, total correspondente a 60% da quantidade de livros impressa (1.650) .
32. Recordados esses fatos, passemos à análise dos argumentos.
33. Em resumo, nota-se que os responsáveis defendem que se propuseram a distribuir gratuitamente uma quantidade de exemplares superior à exigida pela norma regulamentadora dos projetos culturais, mas que, como não conseguiram realizar a captação esperada, distribuíram apenas o percentual de produto cultural especificado naquela norma, no caso o Decreto 5.761/2006.
34. Com base na tabela disposta no item 29 supra, e excluindo do somatório os exemplares destinados ao MinC (5) e aos patrocinadores (100) , temos que foram distribuídos gratuitamente 212 exemplares (317 - 105) , ou 13% do total impresso da obra (1.650 exemplares) , da forma como alegam os responsáveis.
35. Como já mencionado, no plano de distribuição do Pronac 06-11368 foi pactuado que seriam destinados gratuitamente 60% dos 2.500 exemplares que foram previstos inicialmente (peça 1, p. 24) , sendo os outro 40% destinados para venda normal, ao valor unitário de R$ 150,00, com o total obtido revertido aos proponentes.
36. O Decreto 5.761/2006, já vigente à época da celebração do projeto cultural em debate e que regulamenta a Lei 8.313/1991, prevê que:
'Art. 44.  Os programas, projetos e ações culturais financiados com recursos do PRONAC deverão apresentar, obrigatoriamente, planos de distribuição de produtos deles decorrentes, obedecidos os seguintes critérios:
I - até dez por cento dos produtos com a finalidade de distribuição gratuita promocional pelo patrocinador; e
II - até dez por cento dos produtos, a critério do Ministério da Cultura, para distribuição gratuita pelo beneficiário.
Art. 45.  Serão destinadas ao Ministério da Cultura, obrigatoriamente, para composição do seu acervo e de suas entidades vinculadas, pelo menos seis cópias do produto cultural ou do registro da ação realizada, resultantes de programas e projetos e ações culturais financiados pelo PRONAC (grifo nosso) .'
37. As Instrução Normativa nº 1, de 19 de setembro de 2003 e a Instrução Normativa nº 1, de 26 de novembro de 2002, vigentes à época da celebração, não traziam previsão sobre a distribuição do produto cultural, sendo então a regulamentação acima a referência para a celebração dos projetos culturais.
38. Assim, em que pese o plano de distribuição pactuado no Pronac 06-11368 trazer - claramente - mais benefícios à população por prever uma maior distribuição gratuita, verificamos que o agente do Ministério da Cultura atuou de forma contrária à norma que regulamentava a celebração dos projetos culturais, violando o princípio da legalidade, gravado no art. 5º, inciso II, da Constituição Federal.
39. José dos Santos Carvalho Filho define que 'o princípio da legalidade é certamente a diretriz básica da conduta dos agentes da Administração. Significa que toda e qualquer atividade administrativa deve ser autorizada por lei. Não o sendo, a atividade é ilícita' (grifo nosso) .
40. Importa recordar, como consequência de tal princípio e como nos ensina Diógenes Gasparini que está 'a Administração Pública, em toda a sua atividade, presa aos mandamentos da lei, deles não se podendo afastar, sob pena de invalidade do ato e responsabilidade de seu autor' (GASPARINI, p. 61, 2012) .
41. Hely Lopes Meirelles ratifica estas explicações nos ensinando que 'na Administração Pública não há liberdade nem vontade pessoal. Enquanto na administração particular é lícito fazer tudo que a lei não proíbe, na Administração Pública só é permitido fazer o que a lei autoriza. A lei para o particular significa 'poder fazer assim'; para o administrador público significa 'deve fazer assim''.
42. Concluímos com estes ensinamentos que, na Administração Pública, deve o agente público sempre agir conforme a lei lhe impõe, só podendo agir secundum legem. A lei define até onde o administrador público poderá atuar de forma lícita, sem cometer ilegalidades.
43. Por esta razão, entendemos que assiste razão aos defendentes em seus argumentos, especialmente ao afirmarem que cumpriram o que a norma exigia com a distribuição dos 13% dos exemplares que foram impressos. Ver o caso de outra forma seria, assim como os próprios responsáveis assinalaram, beneficiar àqueles proponentes que se propuseram desde a concepção do projeto cultural a distribuir o produto cultural em proporção inferior, mas dentro do que a lei deles exigia. Teríamos um cenário em que ambos teriam cumprido a norma regulamentadora, mas apenas os responsáveis aqui arrolados seriam prejudicados.
44. Importa adicionar que o valor estipulado para venda da obra era de R$ 150,00 (peça 1, p. 24) . Em consulta à internet, é possível encontrar reportagem que informa que este foi o preço de venda praticado pelos proponentes no lançamento da obra (https://gauchazh.clicrbs.com.br/cultura-e-lazer/noticia/2012/03/stockinger-vida-e-obra-mapeia-facetas-do-mestre-xico-stockinger-3702473.html) , demonstrando o cumprimento também deste requisito.
45. Por fim, informa-se, quanto à alegação de que a defesa apresentada previamente não foi analisada, que, na instrução anterior (peça 38) , foram debatidos todos os argumentos trazidos pelos responsáveis, no tópico 'exame técnico', inclusive tendo se concluído que os documentos apresentados evidenciavam a execução do projeto cultural, não sendo lhes dada razão em tal ponto.
46. Diante do exposto, propomos acolher as alegações de defesa apresentadas, afastando integralmente o débito imputado aos responsáveis, tendo em vista terem demonstrado a distribuição do produto cultural conforme a norma regulamentadora (Decreto 5.761/2006) estipulava.
Razões de justificativa:
47. Acerca do não cumprimento do prazo originalmente estipulado para prestação de contas no âmbito do projeto Pronac 06-11368, irregularidade pela qual foi ouvida em audiência, a Sra. Andréia Hermeling dos Santos informa que (peça 36, p. 1) : 
'Cumpre esclarecer que houve atraso no lançamento do livro, o que redundou no atraso da prestação de contas. Ainda, é de esclarecer que no curso do processo de realização dos trabalhos houve trocas de produtores culturais (mais precisamente duas trocas) e outros eventos relativos aos procedimentos de captação que determinaram o atraso na prestação de contas.'
48. Afirma que houve boa-fé na utilização dos recursos e que 'o atraso na prestação de contas é resultado de uma série de vicissitudes, inclusive de caráter pessoal (que, por se tratar de doença, se for o caso, dispõe-se a fazer a prova) , o saldo remanescente dos recursos captados, R$ 138,67, foi depositado junta ao Fundo Nacional de Cultura, na data de 01/02/2012' (peça 36, p. 2) .
Análise das razões de justificativa:
49. Propõe-se não acolher as razões de justificativas apresentadas. Primeiro, porque o lançamento do livro ocorreu em março de 2012 (peça 36, p. 43, 45, 49-51) , e, mesmo já tendo se passado mais de sete anos, a responsável permaneceu inerte em seu dever de prestar contas, mesmo após ser notificada pelo Ministério da Cultura em edital publicado no DOU de 17/12/2017 (peça 17) . Segundo, porque a responsável não trouxe qualquer evidência dos problemas que alegaram terem ocasionado o atraso, quando era sua responsabilidade provar o alegado.
50. Desta forma, embora tenha apresentado intempestivamente a documentação da prestação de contas do Pronac 06-11368, restou ausente justificativa plausível para a falta de apresentação da pertinente prestação de contas ao órgão repassador no prazo estipulado.
51. O Regimento Interno do Tribunal é claro ao definir que a apresentação de documentos comprobatórios de despesas, extemporaneamente, não é suficiente para elidir a irregularidade caracterizada pela omissão no dever de prestar contas, salvo se acompanhada de justificativas plausíveis como atenuante para tal conduta, conforme disposto no seu art. 209, § 4º, transcrito abaixo: 
'§ 4º Citado o responsável pela omissão de que trata o inciso I, bem como instado a justificar a omissão, a apresentação posterior das contas, sem justificativa para a falta, não elidirá a respectiva irregularidade, podendo o débito ser afastado caso a documentação comprobatória das despesas esteja de acordo com as normas legais e regulamentares e demonstre a boa e regular aplicação dos recursos, sem prejuízo da cominação da multa prevista no inciso I do art. 268 (grifado) .'
52. Nessa hipótese, a manutenção da irregularidade fundamenta-se na omissão no dever de prestar contas (art. 16, inciso III, alínea 'a', da Lei 8.443/1992) e a conduta enseja, ainda, aplicação da multa prevista no art. 58, inciso I, da Lei Orgânica/TCU, conforme parágrafo único do art. 19 do mesmo normativo.
53. Esse entendimento está amparado nos Acórdão 621/2014-TCU-Primeira Câmara, rel. BENJAMIN ZYMLER; 5.137/2014-TCU-2ª Câmara, rel. JOSÉ JORGE; 855/2015-TCU-Plenário, rel. VITAL DO RÊGO; 4.887/2015-TCU-1ª Câmara, rel. BENJAMIN ZYMLER; 9.810/2015-TCU-2ª Câmara, rel. MARCOS BEMQUERER e 816/2019-TCU-Plenário, rel. BRUNO DANTAS.
54. Desse modo, a irregularidade pelo não cumprimento do prazo persiste tendo em vista ter restado ausente justificativa plausível para a conduta verificada, cabendo propor julgar irregulares as contas da responsável e a aplicação da multa prevista no art. 58, inciso I da Lei 8.442/1993 à Sra. Andréia Hermeling dos Santos.
Prescrição da Pretensão Punitiva
55. Vale ressaltar que a pretensão punitiva do TCU, conforme Acórdão 1441/2016-TCU-Plenário, Relator: Benjamin Zymler, que uniformizou a jurisprudência acerca dessa questão, subordina-se ao prazo geral de prescrição indicado no art. 205 do Código Civil, que é de dez anos, contado da data de ocorrência da irregularidade sancionada, nos termos do art. 189 do Código Civil, sendo este prazo interrompido pelo ato que ordenar a citação, a audiência ou a oitiva do responsável.
56. No caso em exame, não ocorreu a prescrição, uma vez que o descumprimento no prazo para apresentar as contas ocorreu em 1/2/2010 e o ato de ordenação da citação ocorreu em 2019.
CONCLUSÃO
57. Em face da análise promovida nos itens 15 a 39, propõe-se acolher integralmente as alegações de defesa apresentadas por Multiarte Publicações, Eventos e Consultoria em Arte e Cultura Ltda. e Andréia Hermeling dos Santos, devendo as contas daquela ser julgadas regulares com ressalva, dando-se quitação ao responsável.
58. Contudo, diante da análise promovida nos itens 40 a 47, propõe-se rejeitar as razões de justificativa apresentadas por Andréia Hermeling dos Santos (CPF XXX.536.400-XX) , uma vez que não foram suficientes para sanear a irregularidade de não cumprimento do prazo originalmente estipulado para prestação de contas no âmbito do projeto Pronac 06-11368, devendo suas contas serem julgadas irregulares e devendo ser condenada ao pagamento da multa prevista no art. 58, inciso I da Lei 8.442/1993.
PROPOSTA DE ENCAMINHAMENTO
59. Diante do exposto, submetem-se os autos à consideração superior, propondo-se a adoção das seguintes medidas:
a) acolher as alegações de defesa apresentadas por Multiarte Publicações, Eventos e Consultoria em Arte e Cultura Ltda. (CNPJ 09.495.931/0001-82) e Andréia Hermeling dos Santos (CPF XXX.536.400-XX) ;
b) rejeitar as razões de justificativa apresentadas por Andréia Hermeling dos Santos (CPF XXX.536.400-XX) ;
c) com fundamento nos arts. 1º, inciso I, 16, inciso II, 18 e 23, inciso II, da Lei 8.443/1992, c/c os arts. 1º, inciso I, 208 e 214, inciso II, do Regimento Interno, que sejam julgadas regulares com ressalva as contas de Multiarte Publicações, Eventos e Consultoria em Arte e Cultura Ltda. (CNPJ 09.495.931/0001-82) , dando-se-lhe quitação;
d) com fundamento nos arts. 1º, inciso I, 16, inciso III, alínea 'a' da Lei 8.443/1992 c/c os arts. 19, parágrafo único, e 23, inciso III, da mesma Lei, e com arts. 1º, inciso I, 209, inciso I, 210, §2º, e 214, inciso III, do Regimento Interno, que sejam julgadas irregulares as contas de Andréia Hermeling dos Santos (CPF XXX.536.400-XX) ;
e) aplicar a Andréia Hermeling dos Santos (CPF XXX.536.400-XX) a multa prevista no art. 58, inciso I da Lei 8.443/1992 c/c o art. 268, inciso I, do Regimento Interno, fixando-lhe o prazo de 15 (quinze) dias, a contar da notificação, para comprovar, perante o Tribunal (art. 214, inciso III, alínea 'a', do Regimento Interno) , o recolhimento da dívida aos cofres do Tesouro Nacional, atualizada monetariamente desde a data do presente acórdão até a do efetivo recolhimento, se for paga após o vencimento, na forma da legislação em vigor; 
f) autorizar, desde logo, nos termos do art. 28, inciso II, da Lei 8.443/1992, a cobrança judicial da dívida, caso não atendidas as notificações;
g) informar à Procuradoria da República no Estado do RS, à Secretaria Especial da Cultura e ao responsável que a presente deliberação, acompanhada do Relatório e do Voto que a fundamenta, está disponível para a consulta no endereço www.tcu.gov.br/acordaos, além de esclarecer que, caso requerido, o TCU poderá fornecer sem custos as correspondentes cópias, de forma impressa;
h) informar à Procuradoria da República no Estado do RS que, nos termos do parágrafo único do art. 62 da Resolução TCU 259/2014, os procuradores e membros do Ministério Público credenciados nesta Corte podem acessar os presentes autos de forma eletrônica e automática, ressalvados apenas os casos de eventuais peças classificadas como sigilosas, as quais requerem solicitação formal;"
3.	Enfim, por intermédio do Exmo. Sr. Procurador Marinus Eduardo De Vries Marsico, o MPTCU anuiu parcialmente à aludida proposta da unidade técnica, tendo consignado, para tanto, o seu parecer à Peça 56 nos seguintes termos:
" (...) Trata-se de tomada de contas especial instaurada pelo então Ministério da Cultura em desfavor de Multiarte Publicações, Eventos e Consultoria em Arte e Cultura Ltda. (CNPJ 09.495.931/0001-82) , e de sua dirigente, Sra. Andréia Hermeling dos Santos (CPF 461.536.400- 87) , em razão da não comprovação da boa e regular gestão dos recursos captados mediante incentivo fiscal da 'Lei Rouanet', em face da omissão no dever de prestar contas dos recursos destinados ao Pronac 06-11368 - 'Stockinger - Vida e Obra', tendo por objeto a edição de um livro bilíngue (português/inglês) , sobre a vida do artista plástico Francisco Stockinger. Para tanto, foi autorizada a captação de R$ 260.966,00 no período de 07/12/2007 a 31/12/2007 (peça 5, p. 1) , prorrogado até 31/12/2009 (peça 4, p. 4) , com prazo final para prestação de contas em 30/1/2010, mas sendo efetivamente captados pelo proponente apenas R$ 173.000,00 (R$ 93.000,00, em 29/8/2008 + R$ 80.000,00, em 12/5/2009) .
À vista dos elementos constantes dos autos, manifestamo-nos, em parte, de acordo com a proposta da Secex-TCE (peça 53) , divergindo apenas para propor que não sejam aplicadas às responsáveis Multiarte Publicações, Eventos e Consultoria em Arte e Cultura Ltda. (CNPJ 09.495.931/0001-82) e Sra. Andréia Hermeling dos Santos (CPF XXX.536.400-XX) as multas com fundamento no art. 58, I, da Lei 8.443/92, mas apenas a ressalva no julgamento de suas contas.
Nesse sentido, apesar da comprovação posterior da execução do objeto e regular aplicação dos recursos, por si, não afastarem a irregularidade pela omissão de prestação de contas, entendemos que as mesmas circunstâncias da execução do projeto que resultaram numa captação reduzida dos valores originalmente previstos - consideradas pela análise para fins de afastamento do débito pela não distribuição gratuita de uma quantidade maior de exemplares do livro, como previsto originalmente - podem ser também consideradas pelo Tribunal como justificativas, nos termos da parte final do § 4º do art. 209 do Regimento Interno/TCU, para o atraso que resultou em não espontaneidade na apresentação da prestação de contas pelas responsáveis.
Apesar de há muito estar exaurido o prazo originalmente estipulado para prestação de contas, como restou comprovado na análise, houve intercorrências que dificultaram a captação de recursos e, consequentemente, a distribuição gratuita dos exemplares da obra produzida e a prestação de contas do projeto, a nosso ver, circunstâncias excepcionais que justificam a falta de espontaneidade no encaminhamento da respectiva documentação, podendo ser suficientemente tratada apenas por meio da ressalva nas contas.
Ademais, não parece adequado à racionalização processual o prosseguimento deste processo e de uma possível cobrança executiva apenas em função da aplicação de eventuais multas por rejeição das razões de justificativa, haja vista um acolhimento de alegações de defesa que, conforme a análise, permitiu o afastamento de um débito correspondente ao valor total captado."
É o Relatório.

não há.

Procurador Marinus Eduardo De Vries Marsico.

TOMADA DE CONTAS ESPECIAL. ENTÃO MINISTÉRIO DA CULTURA. PROJETO CULTURAL PELO PRONAC N.º 06-11368. NÃO COMPROVAÇÃO DA BOA E REGULAR APLICAÇÃO DOS RECURSOS FEDERAIS REPASSADOS EM 2008 E 2009. CITAÇÃO. ACOLHIMENTO DAS ALEGAÇÕES DE DEFESA. CONTAS REGULARES COM RESSALVAS. QUITAÇÃO. COMUNICAÇÃO.

TOMADA DE CONTAS ESPECIAL (TCE)

Secretaria de Controle Externo de Tomada de Contas Especial (Secex-TCE).

Trata-se de tomada de contas especial instaurada pelo então Ministério da Cultura em desfavor da Multiarte Publicações, Eventos e Consultoria em Arte e Cultura Ltda., além de Andreia Hermeling dos Santos como dirigente dessa entidade, diante da omissão no dever de prestar contas dos recursos captados por meio do incentivo fiscal aportado em função da "Lei Rouanet" sob o valor original de R$ 173.000,00 no âmbito do Pronac n.º 06-11368 em prol da edição do livro intitulado como "Stockinger - Vida e Obra", tendo a vigência do referido projeto cultural sido estipulada para o período de 7/12/2007 a 31/12/2009.
2.	Como visto, a partir do Relatório de Tomada de Contas Especial n.º 1120/2018 (Peça 21) , o tomador de contas assinalou a responsabilidade em desfavor de Andreia Hermeling dos Santos pelo dano ao erário sob o valor original de R$ 173.000,00 em face da omissão no dever de prestar contas.
3.	De todo modo, no âmbito do TCU, a Secex-TCE passou a promover a citação de todas as aludidas responsáveis pelo dano ao erário sob o valor original de R$ 70.424,36 diante da não comprovação da distribuição gratuita de 673 exemplares do referido livro, sem prejuízo de promover a adicional audiência de Andreia Hermeling dos Santos pela omissão no dever de prestar contas.
4.	Por conseguinte, após a regular notificação, a Multiarte Publicações e Andreia Hermeling apresentaram, em síntese, as suas conjuntas defesas pela seguinte linha: (a) regularidade na aplicação dos recursos federais captados; (b) troca dos produtos culturais teria ensejado o atraso na prestação de contas; e (c) comprovação da distribuição gratuita de exemplares sob o percentual superior ao previsto no Decreto n.º 5.761, de 2006.
5.	Ao discorrer, contudo, sobre o suposto dano ao erário, a unidade técnica assinalou a comprovação da regular aplicação dos recursos federais a partir da distribuição gratuita de 212 exemplares, entre os 1.650 exemplares impressos, em consonância com o patamar mínimo de 10% previsto no art. 44, I e II, do Decreto n.º 5.761, de 2006, tendo verificado, por esse prisma, que o servidor no então Ministério da Cultura teria atuado em dissonância com o referido normativo, ao exigir a distribuição gratuita de 60% dos exemplares no plano de trabalho do Pronac n.º 06-11368.
6.	De todo modo, após a análise final do feito, a unidade técnica propôs a regularidade, com ressalva, para as contas da Multiarte Publicações, sem prejuízo, todavia, da irregularidade das contas de Andreia Hermeling dos Santos para lhe aplicar a multa prevista no art. 58, I, da Lei n.º 8.443, de 1992, diante da intempestiva apresentação da referida prestação de contas.
7.	O Parquet especial manifestou, por seu turno, a sua parcial anuência à aludida proposta da unidade técnica, sem prejuízo, no entanto, de pugnar pela exclusão da aludida multa legal em desfavor de Andreia Hermeling pela regularidade com ressalva, assim, para as suas contas em função das excepcionais dificuldades enfrentadas na referida intempestividade da prestação de contas.
8.	O TCU pode incorporar o parecer da unidade técnica, com os ajustes propostos pelo MPTCU, a estas razões de decidir.
9.	Bem se vê que a intempestiva apresentação da referida prestação de contas por Andreia Hermeling dos Santos teria decorrido das dificuldades enfrentadas na captação dos recursos junto aos patrocinadores e na troca dos produtores culturais, além da realização do evento de lançamento do aludido livro intitulado como "Stockinger - Vida e Obra".
10.	Não teria, por outro lado, restado evidenciada a eventual desídia da responsável em atrasar o cronograma originalmente pactuado e em promover, com isso, a intempestiva prestação de contas, podendo ser, assim, vislumbrada a regularidade, com ressalva, das contas de todos os responsáveis, até porque não subsistiria o suposto dano ao erário.
11.	Diante, portanto, dos elementos de convicção até aqui obtidos neste processo, o TCU pode julgar regulares, com ressalva, as contas da Multiarte Publicações, Eventos e Consultoria em Arte e Cultura Ltda., além de Andreia Hermeling dos Santos como dirigente dessa entidade, dando-lhes a subjacente quitação.
Ante o exposto, pugno pela prolação do Acórdão ora submetido a este Colegiado.
TCU, Sala das Sessões, em 10 de agosto de 2021.
Ministro-Substituto ANDRÉ LUÍS DE CARVALHO 
Relator